【裁判字號】    95,訴,304
【裁判日期】    951229
【裁判案由】    廢棄物清理法
【裁判全文】
臺北高等行政法院裁定
                                     95年度訴字第00304號
                              .
原      告  甲○○
被      告  臺北縣政府
代  表  人  乙○○縣長）住同.
訴訟代理人  丙○○
上列當事人間因廢棄物清理法事件，原告不服行政院環境保護署
中華民國94年10月7 日環署訴字第0940034781號訴願決定，提起
行政訴訟，本院裁定如下：
    主  文
原告之訴駁回。
訴訟費用由原告負擔。
    理  由
一、按「原告之訴，有左列各款情形之一者，行政法院應以裁定
    駁回之。但其情形可以補正者，審判長應定期間先命補正：
    …十、起訴不合程式或不備其他要件者。」行政訴訟法第10
    7條第1項第10款定有明文。所謂行政處分者，係指行政主體
    ，基於職權，就具體事件，所為發生公法上法律效果之單方
    行政行為而言，至行政機關所為單純事實之敘述（或事實通
    知）或理由之說明，既不因該項敘述或說明而生何法律上之
    效果者，自非行政處分，人民即不得對之提起訴願及行政訴
    訟，分別有最高行政法院（89年7 月1 日改制前為行政法院
    ）44年判字第18號、62年裁字第41號判例可資參照。另依行
    政訴訟法第6 條第1 項規定，已執行完畢或因其他事由而消
    滅之行政處分若有違法，固可提起確認之訴，但應以該行政
    處分為訴訟標的，若非行政處分，而人民卻向高等行政法院
    提起上開確認訴訟，其起訴即應認不備要件。
二、被告所屬之環境保護局於94年2 月16日派員巡查時發現，原
    告所有自用小客車（車號：FS5245，引擎號碼：CV15－A049
    33，下稱系爭車輛）停放於臺北縣中和市○○街169 巷11號
    對面空地（坐落地號為中和市○○○段53－167 號），雖原
    告稱其已辦理停駛1 年，時間至94年3 月31日止，然上開環
    境保護局認定系爭車輛停放該地甚久，停放處未有明顯標示
    設施（圍牆、界線、阻隔、標線等），應符合道路交通管理
    處罰條例第3 條第1 款所稱「道路：指公路、街道、巷衖、
    廣場、騎樓、走廊或其他供公眾通行之地方。」而屬一般道
    路定義而非私有土地；又系爭車輛占用道路，影響市容觀瞻
    及環境衛生，且車體髒污、鏽蝕、破損（前後保險桿、車體
    外殼、方向燈），已達占用道路廢棄車輛認定基準及查報處
    理辦法第2 條第1 項第2 款「廢棄車輛」定義，被告所屬之
    環境保護局乃依法執行張貼「占用道路廢棄機動車輛清理通
    知書」，經48小時後仍無人清理，再於94年2 月21日委託民
    間業者執行占用道路廢棄車輛之移置作業，其間原告並未主
    張權益，被告所屬之環境保護局依法先執行移置致指定場所
    存放，並發布94年3 月15日北環四字第09400137651 號公告
    （含清冊）謂：「主旨：公告本局自94年2 月21日至2 月25
    日期間（南區）委託移置無牌廢棄汽、機車乙批計159 輛，
    自公告之日起逾1 個月無人認領者，將依廢棄物清除辦理…
    」。另被告以94年3 月15日北府環四字第09400140411 號函
    ，通知原告前往辦理提領手續，若經公告1 個月無人認領者
    ，將依廢棄物清除辦理（下稱系爭公函）。茲因系爭車輛業
    已公告拍賣完畢，原告不服，提起訴願，經訴願機關認定欠
    缺權利保護必要要件，予以不受理決定，原告再提起本件確
    認之行政訴訟。
三、依廢棄物清理法第5 條第1 項、第2 項及第4 項規定：「本
    法所稱執行機關，為直轄市政府環境保護局、縣（市）環境
    保護局及鄉（鎮、市）公所。執行機關應設專責單位，辦理
    一般廢棄物之回收、清除、處理及廢棄物稽查工作。…一般
    廢棄物之回收、清除、處理，在直轄市由直轄市政府環境保
    護局為之；在省轄市由省轄市環境保護局為之；在縣由鄉（
    鎮、市）公所負責回收、清除，由縣環境保護局負責處理，
    必要時，縣得委託鄉（鎮、市）公所執行處理工作。…」另
    道路交通管理處罰條例第82條之1 規定：「占用道路之廢棄
    車輛，經民眾檢舉或由警察機關、環境保護主管機關查報後
    ，由警察機關通知車輛所有人限期清理；車輛所有人屆期未
    清理，或有車輛所有人行方不明無法通知或無法查明該車輛
    所有人情形，環境保護主管機關應先行移置或委託民間單位
    移置，並得向車輛所有人收取移置費及保管費。該車輛經公
    告一個月仍無人認領者，由該環境保護主管機關依廢棄物清
    除。前項廢棄車輛之認定基準與查報處理辦法，由交通部會
    同內政部、法務部、行政院環境保護署定之；收取移置費及
    保管費之基準，由直轄市、縣（市）政府定之。」又行為時
    （即95年1 月19日修正前）占用道路廢棄車輛認定基準及查
    報處理辦法第4 條第1 項、第2 項規定：「占用道路廢棄車
    輛由警察機關、環境保護機關派員現場勘查認定後，張貼通
    知於車體明顯處，經四十八小時仍無人清理者，由環境保護
    機關先行移置至指定場所存放。前項廢棄車輛張貼通知後，
    警察機關應查明車輛所有人，以書面通知其限期清理或至指
    定場所認領，逾期仍未清理或認領，或車輛所有人行方不明
    無法通知或無法查明車輛所有人情形，由環境保護機關公告
    ，經公告一個月無人認領者，由環境保護主管機關依廢棄物
    清除。」足見有關占用道路之廢棄車輛處理，在縣係由縣政
    府所屬機關環境保護局執行，而非縣政府；換言之，有權作
    成清除廢棄車輛之行政處分者，係縣政府環境保護局，而非
    縣政府。
四、經查，本件被告作成系爭公函謂：「主旨：臺端所有之引擎
    號碼為CV15－A04933之車輛，經查報為廢棄車輛，敬請依說
    明辦理…說明：…二、臺端所有之車輛，因棄置於本轄區○
    ○○○○道路致影響市容觀瞻與環境衛生；經警、環機關派
    員至現場勘查後，查報為廢棄車輛，並於該車體明顯處張貼
    『清理通知書』，經48小時仍未清除處理，已由環境保護機
    關先行移置至指定場所存放並公告…經公告1 個月無人認領
    者，將依廢棄物清除處理。三、臺端請先以電話向環境保護
    機關委託民間廢棄車輛移置保管場【免付費查詢電話：0000
    000000；網址：http//wastemotor.tpepb.gov.tw/】查詢，
    再前往辦理提領手續『汽車提領地址：中和市○○路446 之
    30號，機車提領地址：土城市○○路○ 段185 巷46號（車輛
    請由125 巷進入）』，提領時間為星期一至星期六上午8 時
    30分至12時，下午1 時至4 時30分。四、如欲領回車輛，請
    攜帶同車輛證明文件，並應依『臺北縣處理妨礙交通車輛自
    治條例』規定繳納移置費及保管費。」固述及原告所有之系
    爭車輛，因違反上開道路交通管理處罰條例第82條之1 、占
    用道路廢棄車輛認定基準及查報處理辦法第4 條等規定，已
    被認定為廢棄車輛，並諭知將於公告後依廢棄物清除等與「
    公法上法律效果」有關之內容。然關於占用道路之廢棄車輛
    處理，在縣係由縣政府所屬機關環境保護局執行，而非縣政
    府，已如前述，則系爭公函縱然有上開內容之記載，因係由
    不具權責之臺北縣政府所為，參酌上開說明，自與行政處分
    之構成要件有別。另從系爭公函之實質內容觀之，其說明欄
    內有相當大的篇幅在詳述如何領系爭車輛，包括移置保管場
    之聯絡電話、網址、領車地址、領回時間及應攜帶之文件及
    繳費等，可見系爭公函亦僅有促請注意之目的，性質上應屬
    單純之敘述及意思通知，並非以發生、變更或消滅公法上法
    律效果為目的之行政處分。本件原告對非行政處分提起行政
    訴訟，揆諸前開說明，自有起訴不備其他要件之違法，且依
    其情形無從補正，應以裁定駁回之。
五、依行政訴訟法第107條第1項第10款、第104條，民事訴訟法
    第95條、第78條，裁定如主文。
中    華    民    國    95    年    12    月   29     日
                       第一庭審判長法  官  王立杰
                                   法  官  周玫芳
                                   法  官  劉錫賢
上為正本係照原本作成。
如不服本裁定，應於送達後10日內向本院提出抗告狀（須按他造
人數附繕本）。
中    華    民    國    95    年    12    月   29     日
                                   書記官  林佳蘋


司法院資訊處製作；財團法人民間司法改革基金會備份。
